臺灣板橋地方法院交通事件裁定　　　　　　　　　　九十三年度交聲字第六九五號
　　原處分機關　交通部公路總局臺北區監理所
　　異　議　人
　　即受處分人　甲○○
右列異議人即受處分人因違反道路交通管理處罰條例案件，對於交通部公路總局台北
區監理所中華民國九十三年五月二十五日所為北監自裁字裁４０－ＺＦＦ６０１８４
４號之裁決處分（原舉發案號：內政部警政署國道公路警察局公警局交字第ＺＦＦ６
０１８４４號），聲明異議，本院裁定如左：
    主      文
異議駁回。
    理      由
一、本件異議意旨略以：異議人於民國九十三年三月二十二日上午八時五十九分駕駛
    車牌號碼ＧＳ－一八二○號自用小客車，在國道三號高速公路南下九十二公里處
    ，經內政部警政署國道公路警察隊第六警察隊竹林分隊（下稱舉發機關）員警以
    雷射測速器測獲異議人之行速（時速）八十三公里，與前車未保持法定四十二公
    尺以上行車安全距離，並照相採證後，依違反高速公路交通管制規則第六條第一
    項規定逕行舉發。然舉發機關僅以測速照相即遽認定異議人係故意違反上開規定
    ，誠難令人干服，異議人行經上開路段時係行駛於最內側車道，亦即用供車輛超
    車之車道，是隨時均有車輛切入該車道以超越前車之情形，故異議人未與前車保
    持法定安全距離，甚可能係因前車於舉發機關拍照採證前，適變換車道超車駛至
    異議人所駕駛之車輛前方，異議人未及減速，致出現本件違規現象。惟此等違規
    現象實不應歸責於異議人，否則汽車駕駛人於行駛於高速公路時，面對隨時隨處
    可能發生之超車情形，唯有不斷踩煞車，始能確實符合上開規定，實非合理。爰
    依法聲明異議，請舉發機關提出舉發本件違規當時之動態攝影，以確認本件違規
    行為是否肇自異議人前方車輛臨時變換車道超車行至異議人所駕駛之車輛前方，
    俾釐清異議人就此違規行為應否負責。
二、按汽車行駛於高速公路，而不遵管制之規定者，處新臺幣（下同）三千元以上六
    千元以下罰鍰，道路交通管理處罰條例第三十三條第一項定有明文。而汽車駕駛
    人駕駛汽車違反道路交通管理處罰條例第三十三條第一項規定者，除應依該條所
    規定之罰鍰處罰外，予記違規點數一點，道路交通管理處罰條例第六十三條第一
    項第一款亦定有明文。又汽車行駛於高速公路，前後兩車之行車安全距離，在正
    常天候狀況下，依左表之規定（小型車車速八十公里至九十公里者，應保持四十
    公尺至四十五公尺之行車安全距離），高速公路交通管制規則第六條第一項亦定
    有明文。
三、經查，本件異議人即受處分人甲○○於九十三年三月二十二日上午八時五十九分
    駕駛車牌號碼ＧＳ－一八二○號自用小客車，在國道三號高速公路南下九十二公
    里處，經舉發機關員警以雷射測速照相系統測獲異議人之行速（時速）八十三公
    里，與前車未保持法定四十二公尺以上行車安全距離，並照相採證後，依違反高
    速公路交通管制規則第六條第一項規定逕行舉發等情，有舉發機關所攝採證照片
    一幀、公警局交字第ＺＦＦ６０１８４４號舉發通知單正本及舉發機關九十三年
    五月十九日書函影本各一紙附卷可稽，核以該幀採證照片已足認定本件被舉發之
    自用小客車確係以時速八十三公里之速度行駛於該路段，且該車與前方之藍色小
    貨車間所保持之距離約僅十至二十公尺無訛。異議人雖以前詞置辯，惟經本院傳
    喚舉發本件違規行為之警員乙○○攜同本件採證錄影光碟到庭為證，證人乙○○
    證稱：當時伊在現場，是在天橋上面，照相機、攝影機都在上面。由一位同仁操
    作攝影機，一位同仁照相，一直都在攝影，只有發現違規時才照相。舉發違規當
    時的攝影內容有製作成光碟等語（見本院九十三年六月二十五日訊問筆錄）。再
    經本院當庭勘驗該採證光碟結果：本件異議人所駕駛之車輛於錄影光碟開始播放
    後約七分三十一秒時出現於畫面下方，該車前方有一輛藍色小貨車，此兩部車自
    出現於畫面下方開始一直是行駛於最內側車道，自該兩部車出現於畫面至由畫面
    上方離開畫面為止，期間大約十秒鐘，異議人所駕駛之車輛均係行駛於上開藍色
    小貨車後方，期間並未插入任何車輛，此兩部車之距離，由前幾秒畫面中之地上
    標線可判斷出距離約為十至二十公尺之間，其後數秒鐘該兩部車已逐漸遠離攝影
    鏡頭，難以判斷兩車之距離，有本院九十三年六月二十五日訊問筆錄及上開採證
    攝影光碟在卷可稽，足認異議人所駕駛車牌號碼ＧＳ－一八二○號自用小客車，
    在上開路段始終緊隨其前方之藍色小貨車行駛，兩車之間距僅十公尺至二十公尺
    ，異議人所駕駛之車輛並未與前車保持法定四十二公尺以上行車安全距離，違規
    行為至為明確，本件舉發機關執法嚴明，並無違誤。異議人於本院調查上開證據
    完畢後，雖復辯稱：伊前方之藍色小貨車或可能係在員警攝影範圍外適超車行駛
    至伊前方，致伊未能及時保持法定行車安全距離云云，然經本院訊問異議人：上
    開藍色小貨車是何時開始行駛於你車輛前方？該藍色小貨車行駛於你前方之時間
    又有多久？異議人均答：「不記得了。」（見上開訊問筆錄，第四頁），顯見異
    議人亦未能確認上開藍色小貨車究係於何時起行駛於其車輛前方，況依前揭勘驗
    內容，異議人車輛緊隨前車之時間非短暫，該持續數秒以上之違規，顯與「因他
    車切入車道致一時不及保持安全距離」之情形不同，是異議人上開辯解無非事後
    空言卸責之詞，並無足採。至異議人於本院訊問時，請求本院將本件違規行為當
    時異議人之車速及該路段之速限一併予以審究云云，然高速公路交通管制規則第
    六條第一項既僅規定：小型車車速八十公里至九十公里者，於正常天候狀況下，
    應保持四十公尺至四十五公尺之行車安全距離，依法即毋庸審究行車路段之速限
    究為若干，本件異議人行經上開路段之車速既為時速八十三公里，而本件復無其
    他同向車輛臨時變換車道致異議人減速未及，而未能保持行車安全距離之情形，
    從而，異議人既未能與前車保持法定行車安全距離，即應依法處罰，是異議人上
    開辯解亦於本件事實之認定不生影響，併此敘明。綜上，本件事證明確，異議人
    於本件舉發時、地，確有前開駕車違規情形，事證明確，堪以認定。
四、綜上所述，異議人確有前揭違規行為，原處分機關就本件違規行為，裁處罰鍰三
    千元，並記違規點數一點，均無違誤，本件異議為無理由，應予以駁回。
據上論斷，應依道路交通管理處罰條例第八十七條第二項，道路交通案件處理辦法第
十九條，裁定如主文。
中　　　華　　　民　　　國　　九十三　　年　　　七　　　月　　　七　　　日
  　　　　　　　　　　　　　　　臺灣板橋地方法院交通法庭
                                    法  官  戴　嘉　清
右正本證明與原本無異
如不服本裁定應於送達後五日內向本院提出抗告狀
                                    書記官  許　千　士
中　　　華　　　民　　　國　　九十三　　年　　　七　　　月　　　七　　　日
